【裁判字號】    92,訴,317
【裁判日期】    920723
【裁判案由】    侵權行為損害賠償
【裁判全文】
臺灣屏東地方法院民事判決  九十二年度訴字第三一七號
    原      告  乙○○
    訴訟代理人  陳里己律師
    被      告  甲○○
右當事人間侵權行為損害賠償事件，本院判決如左：
    主    文
被告應給付原告新台幣壹拾壹萬陸仟參佰柒拾肆元，及自民國九十一年十月二十五日
起至清償日止，按週年利率百分之五計算之利息。
原告其餘之訴駁回。
訴訟費用由被告負擔三十分之一，餘由原告負擔。
本判決於原告以新台幣參萬捌仟元供擔保後得假執行。
原告其餘之假執行聲請駁回。
    事    實
一、原告主張：被告甲○○於民國九十一年四月二日一時二十分酒後騎乘車牌號碼Ｐ
    ＦＹ─一三二號機車，沿屏東縣屏東市○○路由東向西行駛，行經公園路與忠孝
    路之交岔路口，疏未注意減速接近，及車前狀況並隨時採取必要之安全措施，貿
    然前進通過該交岔路口，適撞及沿忠孝路由南往北行駛，騎乘ＺＧＪ—五○九號
    機車之原告，致其人車倒地受傷，受有頭部外傷、右眼血腫、右眼視網膜震盪、
    右眼創傷性葡萄炎併前房出血、右眼外傷性虹彩炎及複視之傷害，迄今仍有術後
    雙眼複視及雙影現象等傷害，被告前揭行為，業經本院、台灣高等法院高雄分院
    分別以九十一年度交易字第一號、九十二年度交上易字第九二號判決過失傷害罪
    論處有期徒刑四月，如易科罰金以三百元折算一日確定，被告顯有過失傷害之侵
    權行為。爰依侵權行為法律關係，提起本訴。於本院聲明：
    (一)被告應給付醫藥費用新台幣（下同）四萬七千七百九十元、減少勞動損失十一
    萬元及精神慰撫金三百萬元，共計三百十五萬一千一百九十元，及自起訴狀繕本
    送達翌日即九十一年十月二十五日起至清償日止，按週年利率百分之五計算之利
    息；(二)願供擔保請准宣告假執行。
二、被告則以：本件車禍肇事主因係原告於支線道騎乘機車行經交岔路口未讓幹道車
    先行，而撞及被告機車，就原告與有過失部分主張過失相抵，又原告請求精神慰
    撫金過高，及雙方均有受傷經相抵後請求以十萬元和解等語，資為抗辯。於本院
    聲明：原告之訴駁回。
三、原告主張被告於右揭時、地酒後騎乘機車，與原告騎乘之機車發生撞擊，原告受
    有頭部外傷、右眼血腫、右眼視網膜震盪、右眼創傷性葡萄炎併前房出血、右眼
    外傷性虹彩炎之傷害，迄經手術後仍有雙眼複視及雙影現象等情，業據提出診斷
    證明書為證，並經本院依職權調閱本院九十一年屏交簡第二一七號公共危險罪刑
    事卷附之道路交通事故調查報告表、現場照片二十三幀可佐及九十一年交自字第
    一號過失傷害卷附之診斷證明書、病歷、高雄醫學大學附設中和紀念醫院九十年
    九月五日（九一）高醫附秘字第二四四○號函可稽，並為被告所不爭執，此部份
    堪認屬實，被告另以前詞置辯。
四、本件交通事故兩造應負之過失責任比例為何？
    按汽車駕駛人飲用酒類或其他類似物後其吐氣所含酒精濃度超過每公升○‧二五
    毫克或血液中酒精濃度超過百分之○‧○五以上者，不得駕車，道路交通安全規
    則第一百十四條第二款定有明文。次按汽車行駛時，駕駛人應注意車前狀況，汽
    車行駛至交岔路口，應遵守燈光號誌或交通警察之指示，遇有交通警察指揮與燈
    光號誌並用時，以交通警察之指揮為準，同規則第九十四條第三項，第一百零二
    條第一款分別定有明文定有明文。又按特種閃光號誌各燈號顯示之意義如左：一
    閃光黃燈表示「警告」，車輛應減速接近，注意安全，小心通過；二閃光紅燈表
    示「停車再開」，車輛應減速接近，先停止於交岔路口前，讓幹道車優先通行後
    認為安全時，方得續行，道路交通標誌標線號誌設置規則第二百十一條第一項又
    有明文。此為一般駕駛人應注意並能注意之事項，經查本件被告酒精測試結果已
    達每公升０．六六毫克，顯然超出前開每公升０．五五毫克之標準，已達影響駕
    駛能力而不能安全駕駛動力交通工具之狀態，卻猶駕車，至堪認定。另觀諸本件
    警卷所附事故現場照片及道路交通事故調查報告表，本件事故當時為夜間，該處
    為屏東縣屏東市○○路與忠孝路交岔口，公園路口並設置閃光黃燈號誌，忠孝路
    口設置有閃紅燈號誌，且路面平坦、乾燥、無障礙物、視距良好，有道路交通事
    故調查報告表一份附於上開公共危險案件之警卷可參，從而被告於酒後已不能安
    全駕駛動力交通工具之狀態，卻猶駕車，行經公園路上設置有閃黃燈號誌之公園
    路與忠孝路之交岔路口時，疏未遵行閃光黃燈指示，減速接近、注意安全、小心
    通過，貿然駛入該交岔路口，且未注意亦往該交岔路口駛進之原告，亦未採取必
    要之煞車措施，致發生撞擊，致原告受有前揭傷害，被告有過失，至為明確。至
    於原告行駛至該交岔路口應遵行閃紅燈指示，本減速接近，先停止於該交岔路口
    前，讓幹道車優先通行後認為安全時，方得續行，惟其竟貿然自支線之忠孝路駛
    入該交岔路口，致兩車發生撞擊，原告同有過失亦明，且台灣省高屏澎區車輛行
    車事故鑑定委員會亦同此認定，有該會九十二年一月十七日高屏澎鑑字第九二○
    ○三三號函附鑑定意見書在卷可參（見過失傷害刑事卷第五二頁）。綜上，本院
    認兩造就就本件車禍之發生，應各負擔百分之五十之過失責任，方屬妥適。
五、按因故意或過失，不法侵害他人權利者，負損害賠償責任；汽車、機車或其他非
    依軌道行駛之動力車輛，在使用中加損害於他人者，駕駛人應賠償因此所生之損
    害；不法侵害他人之身體、健康、名譽、自由、信用、隱私、貞操或不法侵害其
    他人格法益而情節重大者，被害人雖非財產上之損害，亦得請求賠償相當之金額
    。民法第一百八十四條第一項前段、第一百九十一條之二前段、第一百九十三條
    第一項、第一百九十五條第一項分別定有明文。被告因過失侵害原告致傷害，原
    告本於侵權行為法律關係，依前揭規定，請求被告負損害賠償責任，於法有據。
    茲審酌原告各項請求分述如下：
  (一)醫藥費部分：原告主張其因本件車禍，共支出醫藥費用四萬七千七百九十元，業
    據提出形式上為被告所不爭執之寶建醫院、高雄市旗津醫院、阮綜合醫院、高雄
    醫學大學附設中和紀念醫院醫療費用收據共二十七紙（附民卷第二十一至三十六
    頁）為證，並有高雄醫學大學附設中和紀念醫院九十二年六月二十七日（九二）
    高醫附秘字第一六○五號函可參，經核原告所提出之各收據所載項目，除其中一
    萬零八百三十二元屬原告實際支出之醫療費用，且屬必要，應予准許，逾此部份
    ，於法尚有未合。
  (二)減少勞動能力之損失：原告主張其在戰慄cs紅茶店上班，每月薪津為二萬二千元
    ，因車禍受傷無法工作，有五個月勞動能力之損失十一萬元等情，固據原告提出
    在職証明書，及證人簡如儀証述為證，惟查原告所受之傷害經手術後為眼部之傷
    害，核與其於紅茶店從事調製飲料等工作所須之能力並無影響，即其術後應未達
    喪失工作能力之程度，從而原告受傷無法工作之時間，係於車禍發生之九十一年
    四月至五月間手術之二個月休養期間應屬合理，即原告減少勞動能力之損失於四
    萬四千元範圍，尚屬相當，逾此部份，於法尚有未合。
  (二)精神慰撫金部分：原告因此次車禍受傷，已如前述，身心遭受痛苦，受有非財產
    之損害，自堪認定。查原告為高職畢業，無不動產；被告係高中畢業，平日以駕
    駛為業，有汽車一輛，無不動產等情，經本院依職權調閱兩造之財產資料，有財
    政部財稅資料中心函各一紙在卷可參，兩造對此均無爭執，本院審酌兩造之身分
    、社會地位、經濟能力狀況及原告之傷勢程度非輕等一切情狀，認原告請求慰撫
    金二十萬元，尚屬適當，逾此部份，於法尚有未合。
六、末按損害之發生或擴大，被害人與有過失者，法院得減輕賠償金額或免除之，民
    法第二百十七條第一項定有明文。原告就本件車禍之發生，應負百分之五十之肇
    事責任，已如前述，是被告抗辯應依過失相抵減輕損害賠償責任，核屬有理。從
    而，依上開過失相抵之規定，原告得請求之金額為一十二萬七千四百十六元（元
    以下四捨五入）。又依強制汽車責任保險法第三十條規定：「保險人依本法規定
    給付之保險金，視為加害人或被保險人損害賠償金額之一部分；加害人或被保險
    人受賠償請求時，得扣除之。」，本件原告因本件車禍已領取強制汽車保險金一
    萬一千零四十二元，有存摺影本一件可稽，扣除上開保險金額後原告尚得請求被
    告等連帶給付之賠償金額為：十一萬六千三百七十四元。
七、綜上所述，原告本於侵權行為之法則，請求被告給付十一萬六千三百七十四元，
    及自起訴狀繕本送達翌日即九十一年十月二十五日起至清償日止，按週年利率百
    分之五計算之法定遲延利息，為有理由，應予准許。逾此部分之請求，為無理由
    ，應予駁回。原告陳明願供擔保，聲請宣告假執行，就其勝訴部份並無不合爰准
    許之，其敗訴部份之假執行之聲請，應予駁回。
八、據上論結，本件原告之訴為一部有理由，一部無理由，依民事訴訟法第三百九十
    條第二項、第七十八條，判決如主文。
中      華      民      國    九十二    年      七      月    二十三    日
                                    臺灣屏東地方法院民事第一庭
~B法      官  羅心芳
右為正本係照原本作成。
如不服本判決，應於送達後廿日內，向本院提出上訴狀。
~B法院書記官  粘嫦珠
中      華      民      國    九十二    年      七      月    二十三    日


司法院資訊處製作；財團法人民間司法改革基金會備份。
